臺灣彰化地方法院刑事判決　　　　　　　 94年度訴字第931號
公　訴　人　臺灣彰化地方法院檢察署檢察官
被　　　告　丙○○
上列被告因重利案件，經檢察官提起公訴（94年度偵字第3031號
、3220號）及移送併案審理（94年度偵字第4317、4586號），本
院判決如下：
    主  文
丙○○以乘他人急迫貸以金錢，而取得與原本顯不相當之重利為
常業，處有期徒刑伍月，如易科罰金，以參佰元折算壹日。扣案
如附表貳所示之物均沒收之。
    事  實
一、丙○○基於常業重利之犯意，自民國（下同）93年11月某日
    起，先以報紙夾報廣告之方式，刊登「陳小姐低息保密，電
    話0000000000號」廣告，供依上開廣告前來、如附表壹所示
    急迫需款之借款人，辦理借款事宜。其借貸方式為由借款人
    提供身分證及簽發本票作為擔保（借款人之借款時間、金額
    、約定之重利方式均詳如附表壹所示），並於借款時，將本
    金預先扣除當期利息，藉此取得與原本顯不相當之重利，並
    恃以維生。嗣於乙○○與丙○○相約於94年4月14日，在彰
    化縣彰化市○○路與曉陽路地下道旁之「建和超市」前交付
    利息時，為警查獲，並扣得丙○○所有、如附表貳所示供以
    經營前開借款所用之物及乙○○等人所有、交予丙○○作為
    質押之用之本票四紙。
二、案經彰化縣警察局二林分局報請臺灣彰化地方法院檢察署檢
    察官偵查起訴，及由彰化縣二林分局報請臺灣彰化地方法院
    檢察署檢察官偵查後移送併案審理。
    理  由
一、訊據被告丙○○對於在附表壹所示時間，以附表壹所示之借
    款金額及利息貸予借款人之事實均坦承不諱，惟矢口否認有
    何常業犯行，辯稱：伊僅第一次經營借貸事宜，且經營僅約
    2個月，還需向家人拿錢及貸款才可經營，並非以放高利貸
    為業云云。經查，本案經證人即借款人乙○○、己○○、甲
    ○○於警詢、偵訊中證述綦詳，與被害人即借款人戊○○、
    高建宗及丁○○於警詢中指述屬實，並有被告丙○○所有、
    如附表貳所示供經營常業重利借款犯行所用及被害人乙○○
    等人所有、交予被告作為質押之本票四紙扣案可佐；再被告
    放款之利息高達年息百分之540至720（詳如附表壹），倘非
    出於急迫之人，自無給付重利借款之理。再按刑法上所謂常
    業犯，指反覆以同種類行為為目的之社會活動之職業性犯罪
    而言，至於犯罪所得之多寡，是否恃此犯罪為唯一之謀生職
    業，則非所問，縱令兼有其他職業，仍無礙於該常業犯罪之
    成立，此有最高法院85年台上字第510號判例可資參照；次
    按常業犯就其犯意而言，係以同一犯罪行為恃以維生之意思
    ，反覆為之，具有同一不變犯意之連續性，就其犯罪行為客
    體內涵觀察，客觀上必須具有相當時間之連續性及可確定性
    ，足以為生活之職業者，而非僅為偶發、短暫性，不足以為
    生活之職業者，即足當之，至於犯罪當時有無其他職業、犯
    罪時間之長短或所得多寡，並不影響其為常業犯之認定（最
    高法院93年度台上字第4967號判決可資參照）。故縱被告所
    辯為真，其經營高利貸之期間持續2個月之久，其具有不變
    犯意之連續性，且反覆為之，且被告於本院審理時自承稱：
    同時我還有繼續營造的工作，一天新台幣（下同）2000元，
    但因為工作不是每天有，所以才會做這個，想說做這個比較
    好賺等語，足認被告係以經營重利放款為業而恃以維生甚明
    ，被告所辯實無礙於「常業」之成立。綜上，本件事證明確
    ，被告丙○○上開常業重利犯行堪以認定。
二、核被告所為，係犯刑法第345條之常業重利罪。公訴人雖未
    敘及被告所為如附表壹編號五、六所示之常業重利行為，然
    上開被告所為之犯行，與公訴人起訴書所載被告所為之常業
    重利犯行部分，具有常業犯之實質一罪關係而為起訴效力所
    及，本院自併予審判，附此敘明。爰審酌被告之素行、犯罪
    之動機、目的係為圖謀一己之厚利、乘他人急迫而取得與原
    本顯不相當重利，並以之為常業之手段、對社會金融及如附
    表壹所示之借款人所生之損害及被告犯罪坦承大部分之犯行
    ，態度尚稱良好等一切情狀，量處如主文所示之刑，並諭知
    易科罰金之標準，以示警懲。扣案如附表貳所示之物，均為
    被告丙○○所有之物，且供經營前開常業重利借款犯行所用
    之物，業據被告供明在卷，均應依刑法第38條第1項第2款之
    規定宣告沒收之。至扣案之本票4張，雖係被告丙○○因本
    件犯罪所取得之物，惟前開4張本票係被害人乙○○等交予
    被告作為擔保質押之用，非屬被告所有，爰不予宣告沒收，
    附此敘明。
據上論斷，應依刑事訴訟法第299條第1項前段，刑法第345條、
第41條第1項前段、第38條第1項第2款，罰金罰鍰提高標準條例
第1條前段、第2條，判決如主文。
中　　華　　民　　國　　94　　年　　8 　　月　　19　　日
                  刑事第二庭    審判長  石馨文
                                法  官  李水源
                                法  官  黃齡玉
以上正本證明與原本無異。
如不服本判決，應於判決送達後10日內，向本院提出上訴狀（須
附繕本
中　　華    民　　國　　94　　年　　8 　　月　　19　　日
                                書記官  施嘉玫
附表壹：
┌────┬───────┬───────┬───────┐
│編    號│借  款  時  間│借    款    人│借款金額及利息│
├────┼───────┼───────┼───────┤
│        │93年12月間    │ 乙○○       │借款3萬元，利 │
│        │              │              │息10天1期，每 │
│  一    │              │              │期6千元，月息 │
│        │              │              │60分，年息百分│
│        │              │              │之720         │
├────┼───────┼───────┼───────┤
│        │93年12月間下旬│ 己○○       │借款3萬元，利 │
│        │              │              │息10天1期，每 │
│  二    │              │              │期4500元，月息│
│        │              │              │45分，年息百分│
│        │              │              │之540         │
├────┼───────┼───────┼───────┤
│        │93年12月間    │ 甲○○       │借款5萬元，利 │
│        │              │              │息10天1期，每 │
│  三    │              │              │期1萬元，月息 │
│        │              │              │60分，年息百分│
│        │              │              │之720         │
├────┼───────┼───────┼───────┤
│        │93年12月間    │戊○○        │借款5萬元，利 │
│        │              │              │息10天1期，每 │
│  四    │              │              │期1萬元，月息 │
│        │              │              │60 分，年息百 │
│        │              │              │分之720       │
├────┼───────┼───────┼───────┤
│        │93年12月27日  │丁○○        │借款3萬元，利 │
│        │              │              │息10天1期，每 │
│  五    │              │              │期6千元，月息 │
│        │              │              │60分，年息百分│
│        │              │              │之720         │
├────┼───────┼───────┼───────┤
│        │93年12月30日  │高建宗        │借款5萬元，利 │
│        │              │              │息10天1期，每 │
│  六    │              │              │期1萬元，月息 │
│        │              │              │60分，年息百分│
│        │              │              │之720         │
└────┴───────┴───────┴───────┘
附表貳：
一、借款人資料本一本。
二、行動電話一支（三星牌、序號000000000000000號）。
三、商業本票票頭一本。
